臺灣嘉義地方法院刑事判決　　　　　　94年度交簡上字第59號
上　訴　人
即　被　告　甲○○
上列上訴人即被告因過失傷害案件，不服本院簡易庭94年度嘉交
簡字第497號中華民國94年7月29日第一審簡易判決（聲請案號：
臺灣嘉義地方法院檢察署94年度偵字第961號），提起上訴，本
院管轄第二審之合議庭判決如下：
    主  文
上訴駁回。
甲○○緩刑貳年。
    事   實
一、甲○○於民國93年11月1日凌晨2時許，駕駛車牌號碼3W-977
    8號自用小客車，沿嘉義市○○路○段386巷由北往南倒車行
    至大雅路後，欲往東轉入大雅路之交岔路口時，原應注意汽
    車倒車時，應顯示倒車燈光或手勢後，謹慎緩慢後倒，並應
    注意其他車輛及行人，而依當時情形天候晴，夜間有照明，
    柏油路面乾燥無缺陷，視距良好無障礙物，並無不能注意之
    情形，竟疏未顯示倒車燈光或手勢，謹慎緩慢後倒，及未注
    意後方有無來車，即貿然倒車駛出該巷道，致乙○○騎乘車
    牌號碼RS3-130號輕型機車，沿大雅路由東往西方向行至上
    開路口，見狀閃避不及，其機車之前車頭遭甲○○上開車輛
    之後車尾碰撞，乙○○因而人車倒地，受有右胸挫傷、腹部
    鈍傷、多處瘀青（右背、右手、雙腳）之傷害。甲○○於事
    故發生後，先託路人向警方報案，因報案人或勤指中心轉來
    資料未報明肇事人姓名，警員前往現場處理時，朱伯仰在場
    ，復當場承認為肇事人，對於未發覺之犯罪自首而接受裁判
    。
二、案經乙○○訴由嘉義市警察局第二分局報請臺灣嘉義地方法
    院檢察署檢察官偵查聲請簡易判決處刑。
　　理   由
一、訊據被告甲○○固供承其駕駛車輛於上揭時地與告訴人乙○
    ○之機車發生碰撞，惟矢口否認有何過失傷害之犯行，辯稱
    ：告訴人說伊是要倒車出來，但伊是正常行駛要右轉回伊家
    ，告訴人的車子是在快車道與慢車道之間，伊想告訴人上班
    至半夜兩點下班時，可能是因為要閃避停在機車道上的車子
    而撞到伊車子後面，並不是伊倒車時撞到的云云。惟查：
  (一)上揭犯罪事實，業據告訴人於本院審理時證述綦詳，並有道
    路交通事故現場圖、道路交通事故調查報告表(一)、(二)各1份
    、道路交通事故照片7幀等附卷可稽。又告訴人確因本件車
    禍而受有右胸挫傷、腹部鈍傷、多處瘀青（右背、右手、雙
    腳）之傷害，有財團法人天主教聖馬爾定醫院診斷證明書1
    紙在卷足按。按汽車倒車時，應顯示倒車燈光或手勢後，謹
    慎緩慢後倒，並應注意其他車輛及行人，道路交通安全規則
    第110條第2款定有明文。被告為汽車駕駛人，自應注意上揭
    規定，而依當時情形天候晴，夜間有照明，柏油路面乾燥無
    缺陷，視距良好無障礙物，有道路交通事故調查報告表(一)及
    道路交通事故照片7幀等附卷可證，被告應無不能注意之情
    事，竟疏未顯示倒車燈光或手勢，謹慎緩慢後倒，及未注意
    後方有無來車，即貿然倒車駛出該巷道，以致肇事造成告訴
    人受傷，其有過失甚明。此外，本件經送請臺灣省嘉雲區車
    輛行車事故鑑定委員會鑑定結果亦認：若被告駕駛之行為是
    由386巷倒車進入大雅路，則被告夜間駕駛自用小客車，由
    快車道倒車不當且未注意右後來車，為肇事原因；告訴人夜
    間駕駛機車無肇事因素，此有該會94年3月17日嘉雲鑑字第
    094580090C號函1紙附卷可稽。從而被告之過失行為與告訴
    人之傷害結果間，具有相當因果關係。至被告雖辯稱告訴人
    於案發時騎乘機車行駛在快車道與慢車道之間，然告訴人於
    本院審理時已證稱：伊當時行駛機慢車道，人及車子都飛出
    去了，車子倒地位置並不是碰撞地點，當時伊看到被告的車
    子時車頭有往內側車道偏，但是還是來不及而撞到被告的車
    尾等語，是被告上開所辯，顯屬飾卸之詞，尚非可採。
  (二)按送鑑單位依刑事訴訟法第208條第1項規定，囑託法務部調
    查局或內政部警政署刑事警察局為測謊檢查，受囑託機關就
    檢查結果，以該機關名義函覆原囑託之送鑑單位，該測謊檢
    查結果之書面報告，即係受囑託機關之鑑定報告，該機關之
    鑑定報告，形式上若符合測謊基本程式要件，包括：(一)經受
    測人同意配合，並已告知得拒絕受測，以減輕受測者不必要
    之壓力。(二)測謊員須經良好之專業訓練與相當之經驗。(三)測
    謊儀器品質良好且運作正常。(四)受測人身心及意識狀態正常
    。(五)測謊環境良好，無不當之外力干擾等要件，即賦予證據
    能力，非謂機關之鑑定報告書當然有證據能力；具上述形式
    之證據能力者，始予以實質之價值判斷，必符合待證事實需
    求者，始有證明力。次按，測謊鑑定，係依一般人在說謊時
    ，會產生遲緩、緊張、不安等心理波動現象，而以科學方法
    ，由鑑定人利用測謊儀器，將受測者之情緒波動反應情形加
    以記錄，用以判別受測者之供述是否真實。故測謊鑑定，倘
    鑑定人具備專業之知識技能，復事先獲得受測者之同意，所
    測試之問題及其方法又具專業可靠性時，該測謊結果，雖不
    能採為判決之唯一及絕對的依據，但非無證據能力，仍得供
    裁判之佐證。最高法院分別著有92年度台上字第2282號、91
    年度台上字第1136號判決可資參照。查本件被告經囑託內政
    部警政署刑事警察局作測謊鑑定，該局為本件測謊鑑定時，
    形式上有依照最高法院上開裁判意旨所指五項測謊基本程式
    要件為測謊鑑定之經過，此有該局94年7月7日刑鑑字第0940
    104501號鑑定書所附之測謊鑑定資料表、測謊鑑定說明書、
    測謊儀器測試具結書、測謊圖譜分析量化表、測謊機紀錄受
    測者對各個質問所產生細微生理變化之圖表各1份，及該局
    94年9月26日刑鑑字第0940140734號函附鑑定人資格證明1份
    在卷足考，堪認本件測謊鑑定書具有形式之證據能力。雖被
    告於本院審理時辯稱：伊當時去測謊時有提出證明說伊精神
    狀態不佳，測謊結果應該是這方面出了問題云云，並提出行
    政院農業委員會嘉義林區○○○○路課竹崎監工區94年6月
    份道班巡路表1份為證。然觀諸被告於測謊前填具之上揭測
    謊儀器測試具結書，業已載明被告「出於自由意志同意接受
    貴局進行Polygraph儀器測試」、「得拒絕接受測謊測試」
    ，且被告自行填具勾選「測前睡眠5小時，自感正常。」「
    目前身體狀況：正常」等語後予以簽名具結，足認被告同意
    配合測謊，並已受告知得拒絕受測，以減輕不必要之壓力，
    且被告身心及意識狀態正常，是被告上開所辯，顯係卸責之
    詞，委無足採。
  (三)本件被告於測前會談陳述，93年11月1日凌晨2時許，於嘉義
    市○○路○段386巷口與告訴人發生車禍時並非倒車出巷。
    經Polygraph儀器以刺激測試法檢測生理反應情形及熟悉測
    試後，再以區域比對法測試，經採數據分析法比對分析，分
    析測試結果，認被告對本案並未完全說實話，其對下列問題
    呈不實反應「(一)案發時（93年11月1日2時許），你正在倒車
    （出386巷）嗎？答：不是。(二)案發時（93年11月1日2時許
    ），你正在倒車出386巷嗎？答：不是。」此有該局上開測
    謊鑑定說明書1份附卷可稽，是本件受測者即被告否認犯罪
    之供述，依上開測謊結果，認其並未完全說實話，且因被告
    確有過失傷害之行為，業經調查採證認定詳如前述，本件被
    告測謊之鑑驗結果，核與上揭證據相符，本院自得採信測謊
    結果。
  (四)綜上所述，被告前開所辯，顯係卸責之詞，不足採信。本件
    事證明確，被告犯行堪予認定。
二、核被告所為，係犯刑法第284條第1項前段之過失傷害罪。按
    被告於犯罪未被發覺前，向該管公務員告知其犯罪，而不逃
    避接受裁判者，即與刑法第62條規定自首之條件相符；至於
    自首後於審判中對其犯罪事實有所主張或辯解者，係被告辯
    護權之行使，不能僅據此之一端即謂被告無接受裁判意思之
    唯一論據，最高法院著有84年度台上字第829號裁判可資參
    照。本件被告於事故發生後，先託路人向警方報案，因報案
    人或勤指中心轉來資料未報明肇事人姓名，警員前往現場處
    理時，被告在場，復當場承認為肇事人等情，業據被告供述
    在卷，並有嘉義市○○○道路交通事故肇事人自首情形紀錄
    表、本院公務電話紀錄表各1紙在卷可參，是被告於事故未
    被發覺前，先託路人向警方報案，隨後又當場向前往現場處
    理之警員承認其肇事，而不逃避接受裁判，自合於自首之要
    件，雖其表示並無過失，依上開判決意旨，不過為其辯護權
    之行使，無礙於自首之成立，故被告對於未發覺之犯罪自首
    而接受裁判，應依刑法第62條前段規定減輕其刑，檢察官認
    被告不符合自首之要件，容有誤會。原審認被告罪證明確，
    因而適用刑法第284條第1項前段、第41條第1項前段、第62
    條，罰金罰鍰提高標準條例第1條前段、第2條，就被告之犯
    行，量處有期徒刑2月，並諭知易科罰金之折算標準，其認
    事用法均無不當，量刑亦甚妥適。被告仍執前詞提起上訴，
    請求為無罪判決，為無理由，應予駁回。另查被告前未受有
    期徒刑以上刑之宣告，此有台灣高等法院被告全國前案紀錄
    表1份在卷可參，其因過失致罹刑章，經此次刑之宣告，應
    知警惕而無再犯之虞，具有積極改善之客觀徵兆，且與告訴
    人達成和解，本院認其所受宣告之刑，以暫不執行為適當，
    爰併諭知緩刑2年，以啟自新。
據上論斷，應依刑事訴訟法第455條之1第1項、第3項、第368條
，刑法第74條第1款，判決如主文。
本案經檢察官李志明到庭執行職務。
中　　華　　民　　國　　94　　年　　10　　月　　13　　日
                    交通法庭  審判長法  官  沈福財
                                    法  官  陳仁智
                                    法  官  卓春慧
上列正本證明與原本無異。
本件不得上訴。
中　　華　　民　　國　　94　　年　　10　　月　　13　　日
                                    書記官  江芳耀
